【裁判字號】    98,交訴,27
【裁判日期】    990526
【裁判案由】    公共危險等
【裁判全文】
臺灣高雄地方法院刑事判決              98年度交訴字第27號
公  訴  人  臺灣高雄地方法院檢察署檢察官
被      告  乙○○
上列被告因公共危險等案件，經檢察官提起公訴（97年度偵字第
28660 號），本院判決如下：
    主  文
乙○○犯肇事致人傷害逃逸罪，處有期徒刑陸月，如易科罰金，
以新臺幣壹仟元折算壹日。
被訴過失傷害部分，公訴不受理。
    事  實
一、乙○○於民國97年9 月3 日晚間8 時40分許，駕駛車牌號碼
    0129-LL 號自小客車，沿高雄市苓雅區○○○路中正交流道
    下之西側便道由北往南方向行駛，行近該西側便道與中正一
    路交岔路口而欲右轉由該西側便道旁通道駛往中正一路之際
    ，與丙○○騎乘沿上開西側便道由北往南方向行駛之車牌號
    碼308-CYX 號重型機車發生擦撞，丙○○所騎乘之上開機車
    即傾倒向右滑行，因此受有右上、下肢多處擦傷等傷害（過
    失傷害部分，業經丙○○撤回告訴）。詎乙○○於肇事後，
    明知駕駛動力交通工具肇事致人受傷，竟未留在現場察看丙○○傷勢，對丙○○採取必要之救護措施，亦未等待警方前
    往處理以釐清責任，即基於肇事逃逸之犯意，駕駛上開自小
    客車離開現場。嗣經丙○○報警並提供上開自小客車之車牌
    號碼供警方調查，始循線查獲上情。
二、案經丙○○訴由高雄市政府警察局苓雅分局報請臺灣高雄地
    方法院檢察署檢察官偵查起訴。
    理  由
甲、證據能力部分：
一、按被告以外之人於偵查中向檢察官所為之陳述，除顯有不可
    信之情況者外，得為證據；被告以外之人於審判外之陳述，
    雖不符前4 條之規定，而經當事人於審判程序同意作為證據
    ，法院審酌該言詞陳述或書面陳述作成時之情況，認為適當
    者，亦得為證據；當事人、代理人或辯護人於法院調查證據
    時，知有第159 條第1 項不得為證據之情形，而未於言詞辯
    論終結前聲明異議者，視為有前項之同意，刑事訴訟法第
    159 條之1 第2 項、第159 條之5 分別定有明文。本件以下
    所引用之各項供述證據，除證人甲○○於偵查中向檢察官所
    為之陳述，業經具結且無顯不可信之情形存在，且甲○○於
    本院審理時，已到庭作證，被告並就其證言表示意見，依刑
    事訴訟法第159 條之1 第2 項規定，應具證據能力，及證人
    丙○○於本院審理時所為之證述，業經具結，符合刑事訴訟
    法第166 條以下證人詰問之規定而應具證據能力外，其餘供
    述證據，因檢察官及被告均未於言詞辯論終結前聲明異議，
    本院審酌前開證據作成或取得時之狀況，並無違法或不當情
    事，復經本院於審判期日依法進行調查、辯論，應均具證據
    能力。
二、傳聞法則乃對於被告以外之人於審判外之言詞或書面陳述，
    亦即針對被告以外之人於審判外以言詞或書面所為之供述證
    據之相關規範，而本件以下所引用之照片19張，乃以科學、
    機械之方式，對於拍攝內容所為忠實且正確之記錄，上開照
    片在性質上亦非供述證據，應無刑事訴訟法第159 條第1 項
    規定之適用，合先敘明。
乙、實體部分：
壹、有罪部分：
一、訊據被告乙○○固坦承有於上開時間，駕駛上開自用小客車
    行經前揭地點之事實，惟矢口否認有何肇事致人傷害逃逸之
    犯行，辯稱：伊轉彎時並不知道有人跌倒或車子有碰撞，亦
    未聽到任何聲響，伊的車子也沒有撞擊的痕跡，而檢察官勘
    驗照片上車子右後方之痕跡則係車禍發生前在臺北與人發生
    擦撞之結果，非本件擦撞痕跡，且該痕跡與丙○○的車子顏
    色及位置均不符，此外，若伊要逃逸，即不會在車禍現場前
    之中正一路、輔仁路口之摩斯漢堡用餐停留約30分鐘才離開
    ，另伊車子有保全險，伊沒有肇事逃逸之動機云云。經查：
  (一)被告有於前揭時、地駕駛上開自小客車與被害人丙○○所騎
    乘前開機車發生擦撞，致使被害人丙○○受有上述傷害，而
    被告於發生擦撞後未停留現場而開車離去乙節，業據證人丙○○於警詢時證稱：「我於97年9 月3 日20時40分許，在高
    雄市苓雅區○○○路與高速公路西側便道與人發生車禍，對
    方肇事後逃逸。」、「我騎乘重機車車號308-CYX …」、「
    對方駕駛自小客車車號0129-LL 、廠牌：VOLVO 、銀灰色、
    轎車…」、「我當時行駛在高雄市苓雅區○○○路西側便道
    （北向南直行）至中正一路口時，對方本來行駛在我左前方
    ，忽然在我前面右轉往中正一路（東向西）駛去，我因煞車
    不及，對方自小客車右後方直接撞到我左邊機車把手，對方
    在肇事後往中正一路東向西直行逃逸。」、「（你如何肯定
    當時與你發生車禍的自小客車車號是0129-LL ？）因現場燈
    光很亮而該部自小客車有停頓一下，所以我敢肯定與我發生
    車禍的自小客車車號是0129-LL 。」等語（見警卷第3 至4
    頁），復於本院審理時具結證述：「（你在97/9/3晚上8 時
    40分左右，是否有騎一部機車行經高速公路西側便道？）有
    。」、「（當時有無發生車禍或是碰撞？）有。當時是我從
    便道直走，當時我是綠燈，而有部ＶＯＬＶＯ銀灰色汽車要
    從高速公路下來，他沒有打方向燈就直接右轉，我就被他拖
    著走，有剎車但來不及了。」、「（當時你是否記得你的車
    子是哪個地方與那台汽車哪個地方撞到？）不知道是我的機
    車鏡子、還是手把那邊與他的右後車門那邊碰到，然後就被
    拖著走。我就滑過去護欄就停住了，汽車有踩煞車，但後來
    又開走，踩煞車是在我人與車滑到護欄時我有看到煞車燈。
    」、「（當時你有無把車號記下來？）有，我第一時間停下
    來剎車燈亮時，我有看到他的車牌，當時天色昏暗，如果他
    沒有踩煞車燈，我不會看到車牌。但是因為他有踩，所以我
    能看到…」、「（在你看到他踩煞車燈時，是否是因為那時
    剛好有紅綠燈或是前方有車等等需要稍微停下的情況？）我
    不清楚。我只記得要記他的車牌，我看他踩煞車燈時我以為
    他會停下來，但他沒有。」、「（汽車擦撞你之後，你機車
    倒地之後，在那之後還有無其他車輛經過？）沒有…」等語
    在卷（見本院交訴字卷第59至61頁）。另證人甲○○於偵查
    中具結證述：「（97年9 月3 日晚上8 時40分，在高市○○○路與高速公路西側便道是否看到車禍？）有，我當時人在
    高速公路西側便道天橋旁人行道上，聽到機車倒地滑行聲，
    很大聲，我回頭看，看到在西側便道右轉中正一路的轉彎道
    上，有一機車人車倒地，一輛汽車往前開走…我步行右轉到
    中正一路上，發現剛駛離的車輛就停在中正一路上（即該轉
    彎不遠，距離肇事地點約15公尺），該汽車駕駛人停車並下
    車往後走到汽車右後方，查看有無車損，查看後再上車開走
    ，該人年約5 、60歲，體型微胖、頭髮白白的，我有記下該
    汽車車號告訴騎士…」、「（你聽到倒地聲，往肇事地點看
    ，還有無看到其他車輛行經過肇事地點？）沒有。」等語（
    見偵卷第46、47頁），證人甲○○與被告素不相識，又無任
    何宿怨仇隙，與被害人亦非故舊親誼，衡情自無羅織誣陷被
    告而迴護被害人之理，而其所描述之汽車駕駛人特徵，確與
    被告相吻合，且其所記車牌號碼與被害人丙○○所記憶者亦
    為一致，另當時並無其他車輛經過之情亦與被害人丙○○所
    述相同，凡此均益徵證人即被害人丙○○上開證述之真實性
    ；再參酌證人甲○○證稱被告當時曾停車並下車察看有無車
    損一節，可見被告對於有發生擦撞一事應知之甚詳，否則若
    無擦撞且被告亦不知悉者，被告何以會下車察看有無車損？
    是以被告辯稱對於擦撞一事並不知情云云，並非可採。此外
    ，復有高雄市政府警察局苓雅分局道路交通事故現場圖、道
    路交通事故調查報告表（一）、（二）、高雄市政府警察局
    交通警察大隊事故談話紀錄表、事故現場及上開機車與自小
    客車之照片13張、被害人丙○○上開機車車損照片6 張附卷
    可稽（見警卷第5 至16頁，偵卷第8 頁及其反面），另被害
    人丙○○受有如事實欄所載之傷害等情，亦有國軍高雄總醫
    院附設民眾診療服務處診斷證明書1 紙在卷可佐（見警卷第
    17頁），是上開事實應堪以認定。
  (二)被告上開自小客車右側2 個車門上下均無明顯擦撞痕跡，除
    在該車右後車門門把下方即離地60公分處，有一處寬約5 公
    分之淺狀撞擊痕，該撞擊痕下方約10公分距離，有一處約55
    公分之條狀膠狀物，研判應為車子擦撞後所留下之痕跡，另
    右側後輪胎鋼圈離地約50公分處，有刮痕處處等情，業經檢
    察官會同被告勘驗屬實，並製有履勘筆錄及所附履勘照片16
    張在卷可參（見偵卷第10至26頁）；又被害人所有機車左手
    把、左後照鏡之位置離地各約92、111 公分，有高雄市政府
    警察局苓雅分局98年10月13日高市警苓分偵字第0980029459
    號函可參（見本院交訴字卷第4 、5 頁），而上開被告車輛
    之痕跡雖與被害人丙○○所述係其機車之左手把或左後照鏡
    與被告駕駛之車輛發生擦撞之擦撞位置不同，再觀之檢察官
    履勘照片（見偵卷第16頁），被告所駕駛之上開自小客車離
    地約92、111 公分處，即約為車輛右後車門把手處及右後車
    窗2 處，雖亦無明顯擦撞痕跡，然車輛發生擦撞之結果情況
    甚多，因輕微擦撞，或因撞擊點角度關係，未留下擦撞痕跡
    者亦非少見，不能僅因該2 處未有明顯擦撞痕跡即據以認定
    被告之車輛並未擦撞被害人之機車；況騎乘機車如突然遇到
    緊急狀況，駕車者一時無法把持住機車車頭，而令車頭有偏
    向左、右任何一方，亦有可能，又於車頭有偏向左、右任何
    一方之時，則其機車之離地高度多少自然有所差異；再者，
    證人即被害人丙○○亦於本院審理時證稱：「不知道是我的
    機車鏡子、還是手把那邊與他的右後車門那邊碰到，然後就
    被拖著走…」等語（見本院交訴字卷第59、60頁），是依被
    告自小客車右後輪胎鋼圈上三處幾成同心圓之刮痕及右後車
    門下方一條幾近與地面平行之痕跡，再參酌被害人之機車遭
    擦撞後拖行之相關位置，應可認被告自小客車右後車門下方
    及輪胎鋼圈上之痕跡係被害人機車在遭擦撞跌倒拖行之際所
    遺留之痕跡。至被告雖辯稱：該些痕跡係其於車禍發生前與
    他人發生擦撞之結果云云，然被告於本院審理時卻又稱：「
    （你剛剛說你曾經在台北與人發生擦撞？）是在停車場停車
    時不小心刮到。」等語（見本院交訴字卷第43頁），前後所
    述顯不一致，且未提出任何其與他人擦撞之時、地、人或其
    他具體事證以資證明，是其所辯自難予以採信。
  (三)另被告雖辯稱：伊有至摩斯漢堡用餐，以及伊車子有保全險
    ，故沒有肇事逃逸之動機云云。惟被告在事故現場曾下車察
    看有無車損後，仍駕車離去事故現場等情，業如前述，則縱
    使事後被告再至摩斯漢堡用餐，仍無礙其構成肇事逃逸之犯
    行；而車輛是否有保險，與其是否有肇事逃逸之動機並無必
    然關連，尚無法僅以車輛有保險一節，即遽為被告有利之認
    定。
  (四)綜上所述，本件事證明確，被告犯行堪以認定，應依法論科
    。
二、核被告所為，係犯刑法第185 條之4 之肇事致人傷害逃逸罪
    。爰審酌被告於肇事致人受傷後，未停留現場救助傷者，反
    而駕車逃逸，所為實不足取，犯後復未能坦承犯行，猶推諉
    其責，態度難認良好，惟念及其已與被害人達成和解，有和
    解筆錄1 份附卷可憑（見本院審交訴字卷第15頁及其反面）
    等一切情狀，量處如主文所示之刑，並諭知易科罰金之折算
    標準，以資懲儆。
貳、不受理部分：
一、公訴意旨略以：被告乙○○於民國97年9 月3 日20時40分許
    ，駕駛車牌號碼0129-LL 號自小客車，沿高雄市苓雅區○○○路中正交流道下之西側便道由北往南方向行駛，行近該西
    側便道與中正一路交岔路口，欲右轉由該西側便道旁通道駛
    往中正一路之際，本應注意汽車行駛時，轉彎車應讓直行車
    先行，而依當時情況並無不能注意之情事，竟疏未注意此及
    ，未留意同向後方直行來車，即貿然右轉駛往西側便道旁通
    道，適有丙○○騎乘車牌號碼308-CYX 號重型機車從上開西
    側便道北往南方向直行而來，一時避煞不及，致該機車傾倒
    向右滑行，丙○○亦隨之跌倒受有右上、下肢多處擦傷等傷
    害。因認被告乙○○涉有刑法第284 條第1 項之過失傷害罪
    嫌。
二、按告訴乃論之罪，告訴人於第一審辯論終結前，得撤回其告
    訴；告訴經撤回者，法院應諭知不受理之判決；刑事訴訟法
    第238 條第1 項、第303 條第3 款分別定有明文。
三、查本件被告乙○○過失傷害案件，經檢察官偵查後提起公訴
    ，認被告係犯刑法第284 條第1 項前段之過失傷害罪，依刑
    法第287 條前段之規定乃須告訴乃論。茲據告訴人丙○○與
    被告乙○○於98年3 月16日達成和解，告訴人並具狀聲請撤
    回其告訴，有和解筆錄及撤回告訴聲請狀各1 份在卷可稽（
    見本院審交訴字卷第15至16頁），揆諸前開說明，就此部分
    應為不受理之判決。
據上論斷，應依刑事訴訟法第299 條第1 項前段、第303 條第3
款，刑法第185 條之4 、第41條第1 項前段，判決如主文。
本案經檢察官陳建州到庭執行職務。
中    華    民    國    99    年    5     月    26    日
                      交通法庭  審判長  法  官  黃蕙芳
                                        法  官  王參和
                                        法  官  王宗羿
以上正本證明與原本無異。
如不服本判決應於收受判決後10日內向本院提出上訴書狀，並應
敘述具體理由。其未敘述上訴理由者，應於上訴期間屆滿後20日
內向本院補提理由書(均須按他造當事人之人數附繕本)「切勿逕
送上級法院」。
中    華    民    國    99    年    5     月    26    日
                                        書記官  蔡毓琦
附錄本案論罪科刑法條全文：
中華民國刑法第185 條之4
駕駛動力交通工具肇事，致人死傷而逃逸者，處6 月以上5 年以
下有期徒刑。

司法院資訊處製作；財團法人民間司法改革基金會備份。
